最高法院刑事判決                                八十七年度台上字第九六八號
    上  訴  人  甲 ○ ○
                林譚瓊
    共      同
    選任辯護人  陳 榜 上律師
右上訴人等因偽造有價證券等罪案件，不服台灣高等法院台南分院中華民八十五年三
月十二日第二審更審判決（八十四年度上更(一)字第二五九號，起訴案號：台灣雲林地
方法院檢察署八十二年度偵字第四六○二號），提起上訴，本院判決如左：
    主  文
原判決撤銷，發回台灣高等法院台南分院。
    理  由
本件原判決認定上訴人甲○○、林譚瓊為夫妻，明知無支付能力，竟共同基於犯意
聯絡，(一)以意圖供行使之用之概括犯意，而偽造如其附表一二三所列陳月好帳戶之支
票共九張，各該支票背面均由甲○○單獨偽造林永忠之背書；又(二)以意圖為自己不法
所有之概括犯意，持上開偽造之支票及所取得之來源不明或不能兌現之支票，即其附
表一二所列黃春玉、黃肇宗、楊世鈺、陳義富帳戶之支票共十一張（原判決誤載為十
張），向賴文財、盧坤輝詐購鋼鐵或向詹益成抵償運費等情，因予撤銷第一審之科刑
判決，改判論處上訴人等共同連續犯刑法第二百零一條第一項之偽造有價證券及第三
百三十九條第一項之詐欺取財罪刑，予以分論併罰，固非無見。惟查：(一)觀諸卷內筆
錄，於警訊時，被害人盧坤輝指稱：甲○○冒充林永忠，林譚瓊亦稱其先生為林永
忠，上訴人等均以林永忠名義在支票簽名背書（見警卷第十七頁背面）；被害人賴文
財稱：甲○○冒充林永忠在支票背書（見警卷第二十頁背面）；林譚瓊供認：伊夫
妻「以林永忠的名義在支票上簽名背書」（見警卷第七頁背面）。嗣於偵查中，甲○
○稱：「林永忠的背書均是我太太寫的」，林譚瓊亦供稱：「支票背面林永忠名字
也是我寫的」（見八十二年度偵字第四六○二號卷第十六頁）。是原判決認定甲○○
單獨在上開支票偽造林永忠之背書，自與上開卷內資料不符。(二)甲○○另案在發票人
黃春玉之四張台灣中小企業銀行嘉義分行第二六一五一七、二六一五一九、二六一五
二一、二六一五二二號支票偽造林永忠背書，經判處連續行使偽造私文書罪刑確定部
分，有該確定判決在第一審卷第十九－二一頁可稽。其所偽造背書之該四張支票，與
本件原判決附表一二三所列支票，無一相同。乃原判決於事實欄謂甲○○在附表一編
號第八九十三號與附表二編號第二三五號支票「偽造林永忠背書已另案判刑確定」，亦
與卷內資料不符。又本件甲○○偽造背書行為，與該確定判決之偽造背書行為，如何
有連續犯之關係﹖其此部分偽造私文書與偽造有價證券間，如何有牽連犯之關係﹖均
未經原判決認定並說明，致事實不明，即於理由七謂：甲○○此部分偽造背書，與該
判決確定部分，有連續犯裁判上一罪之關係，為該判決確定之效力所及；又此部分偽
造私文書起訴事實雖未及，然與已起訴論罪之偽造有價證券部分，有方法結果之牽
連關係，為起訴效力所及，自得一併審理云云，本院無從為適用法律當否之判斷。(三)
依原判決所認定之事實，上訴人等係持彼等偽造之陳月好帳戶支票，連同所取得之其
他來源不明或不能兌現之支票，連續詐購鋼鐵等情。則上訴人等偽造有價證券行為與
連續詐欺行為，不無方法結果之牽連關係，為裁判上一罪，乃原判決予以分論併罰，
難謂無適用法則不當之違法。(四)案件曾經判決確定者，應為免訴之判決，此項原則關
於實質上一罪或裁判上一罪，均有其適用。連續犯或牽連犯均係裁判上一罪，其一部
分犯罪事實曾經判決確定者，效力當然及於全部。原判決認定甲○○偽造林永忠背書
在九張偽造之陳月好帳戶支票，觸犯偽造私文書部分，與偽造有價證券部分，有方法
結果之牽連犯關係；又認此部分偽造背書，與其業經判處罪刑確定之偽造背書部分，
為連續犯之裁判上一罪，為該判決確定之效力所及，若屬無訛，則該判決確定之效力
尚應及於亦屬裁判上一罪之牽連犯偽造有價證券部分。乃原判決復謂：偽造私文書部
分因與偽造有價證券部分有牽連關係，爰不另諭知免訴云云（見理由七），自有適用
法則不當之違法。以上，或為上訴意旨所指摘，或為本院得依職權調查之事項，應認
原判決仍有撤銷發回更審之原因。
據上論結，應依刑事訴訟法第三百九十七條、第四百零一條，判決如主文。
中      華      民      國    八十七    年      三      月     十三     日
                              最高法院刑事第二庭
                                  審判長法官  施  文  仁
                                        法官  陳  炳  煌
                                        法官  張  淳  淙
                                        法官  洪  文  章
                                        法官  林  錦  芳
      右正本證明與原本無異
                                              書  記  官
中      華      民      國    八十七    年      三      月     十九     日
